臺灣嘉義地方法院民事判決
111年度朴小字第19號
原      告  蔡仲智  
被      告  高志榮  
上列當事人間請求侵權行為損害賠償事件，經本院於民國111年2
月25日言詞辯論終結，判決如下：
    主  文
被告應給付原告新臺幣45,400元。
原告其餘之訴駁回。
訴訟費用（除減縮部分外）新臺幣1,000元，其中新臺幣653元由
被告負擔，餘由原告負擔。
本判決第1項得假執行。
    事實及理由
壹、程序事項
一、按訴狀送達後，原告不得將原訴變更或追加他訴。但擴張或
    減縮應受判決事項之聲明者，不在此限；又原告於判決確定
    前，得撤回訴之全部或一部，民事訴訟法第255條第1項第3
    款及第262條第1項前段分別定有明文。此規定依同法第436
    條之23、第436條第2項，於簡易及小額訴訟程序均有適用。
    經查，原告起訴時主張車輛修理費新臺幣（下同）66,500元
    、營業損失10,000元、鑑定費用4,000元、交通費2,000元，
    訴之聲明為：被告應給付原告82,500元。嗣於民國111年2月
    25日言詞辯論期日當庭撤回原告朱家宏部分，捨棄營業損失
    及交通費之請求，減縮鑑定費用請求金額為3,000元，變更
    聲明為：被告應給付原告69,500元（見本院卷第139至140頁
    ）。核原告前開所為訴之減縮及部分撤回，與前揭規定相符
    ，應予准許。
二、被告經合法通知，未於言詞辯論期日到場，核無民事訴訟法
    第386條各款所列情形，爰依原告聲請，由其一造辯論而為
    判決。
貳、實體事項
一、原告主張：被告於110年7月6日18時59分許，行經嘉義縣○○
    鄉○○○0○0號前，駕駛車牌號碼0000-00號自用小客貨車，因
    未注意車前狀況，由後追撞前方停等紅燈之原告所有由訴外
    人朱家宏駕駛之車牌號碼000-0000號自小客車（下稱系爭車
    輛），致系爭車輛受損，而原告已支付車輛修復費用66,500
    元，鑑定費3,000元，合計損害69,500元。爰依侵權行為之
    法律關係，提起本件訴訟等語。並聲明：被告應給付原告69
    ,500元。
二、被告未於言詞辯論期日到場，亦未提出書狀作何聲明或陳述
    。
三、本院之判斷：
　㈠原告主張被告所駕車輛於前揭時、地與系爭車輛發生碰撞，
    致系爭車輛受有損害等情，業據其提出嘉義縣朴子市調解委
    員會110年民調字第44號調解不成立證明書、估價單、車損
    照片、通訊軟體LINE對話紀錄、鑑定費收據、交通部公路總
    局嘉義區監理所嘉雲區車輛行車事故鑑定會編號0000000案
    鑑定意見書（下稱系爭鑑定書）、系爭車輛行車執照、駕駛
    執照為證（見本院卷第11至17頁、第93頁、第109至112頁、
    第115至121頁），並有嘉義縣警察局民雄分局110年12月1日
    嘉民警五字第1100035630號函檢送之道路交通事故現場圖、
    道路交通事故調查報告表㈠㈡、A3類道路交通事故調查紀錄表
    、酒精測定紀錄表、當事人自首情形紀錄表、現場照片在卷
    可稽（見本院卷第41至85頁），而被告已於相當時期受合法
    通知，未於言詞辯論期日到場，亦未提出書狀作何聲明或陳
    述，依民事訴訟法第436條第2項、第280條第3項準用第1項
    規定，視同被告自認原告主張之事實為真實。
　㈡因故意或過失，不法侵害他人之權利者，負損害賠償責任，
    汽車、機車或其他非依軌道行駛之動力車輛，在使用中加損
    害於他人者，駕駛人應賠償因此所生之損害，民法第184條
    第1項前段、第191條之2本文分別定有明文。按汽車在同一
    車道行駛時，除擬超越前車外，後車與前車之間應保持隨時
    可以煞停之距離，不得任意以迫近或其他方式，迫使前車讓
    道。汽車行駛時，駕駛人應注意車前狀況及兩車併行之間隔
    ，並隨時採取必要之安全措施，道路交通安全規則第94條第
    1項、第3項分別定有明文。本件警局製作之道路交通事故現
    場圖現場處理摘要記載：「高志榮駕駛A車沿74線直行（南
    往北）行駛，與停等紅燈之同方向同車道之朱家宏所駕駛B
    車（停等）發生車禍」等語，足見被告駕車本應注意車前狀
    況，卻疏未注意車前狀況並保持行車安全間隔，而不慎撞及
    同向在前方道路停等紅燈之系爭車輛，自有不依規定注意車
    前狀況保持前、後車距離之過失，系爭鑑定書之鑑定結果：
    「一、高志榮駕駛自用小客車，夜間行經行車管制號誌交岔
    路口，未注意車前狀況由後追撞前方停等紅燈之朱自用小客
    貨車，為肇事原因。二、朱家宏駕駛自用小客貨車，無肇事
    因素。」亦同此認定，是被告就本件事故之發生顯有過失，
    且其過失行為與系爭車輛受損之結果，具有相當因果關係甚
    明。是原告請求被告負侵權行為損害賠償，即屬有據。
　㈢茲就原告請求之項目與金額審酌如下
　⒈車輛修復費用部分：
　　復按不法毀損他人之物者，被害人得請求賠償其物因毀損所
    減少之價額；負損害賠償責任者，除法律另有規定或契約另
    有訂定外，應回復他方損害發生前之原狀；損害賠償，除法
    律另有規定或契約另有訂定外，應以填補債權人所受損害及
    所失利益為限，民法第196條、第213條第1項、第216條第1
    項分別定有明文。而所謂請求賠償物被毀損所減少之價額，
    得以修復費用為估定標準，但以必要者為限，例如修理材料
    以新品換舊品，應予折舊（最高法院77年度第9次民事庭會
    議決議參照）。查原告主張之車輛修復費用，依其所提出之
    汽車維修服務結算單（見本院卷第115頁），包含零件即材
    料27,000元、板金24,400元、烤漆13,500元，總額為64,900
    元，該零件材料係以新品代替舊品，自應扣除折舊部分。依
    行政院所頒固定資產耐用年數表及固定資產折舊率表，非運
    輸業用客車、貨車之耐用年數為5年，而系爭車輛自94年11
    月出廠（見本院卷第93頁）至系爭事故發生日即110年7月6
    日，已逾5年耐用年限，則零件費用27,000元扣除折舊後之
    修復費用估定為4,500元【計算方式：1.殘價＝取得成本÷( 
    耐用年數＋1)即27,000÷(5+1)≒4,500（小數點以下四捨五入
    ）；2.折舊額 ＝(取得成本－殘價)×1/（耐用年數）×（使用
    年數）即(27,000－4,500) ×1/5×（15+9/12）≒22,500（小數
    點以下四捨五入）；3.扣除折舊後價值＝（新品取得成本－折
    舊額）即27,000－22,500＝4,500】，加計毋庸折舊之板金及
    烤漆工資，是原告得請求被告賠償費用應為42,400元【計算
    式：（零件4,500元＋板金24,400元＋烤漆13,500元＝42,400元
    ）】。逾此部分之請求，應予駁回。
　⒉鑑定費用部分：
　　原告主張其就本件事故向嘉雲區車輛行車事故鑑定委員會申
    請鑑定，而支出鑑定費用3,000元，業據其提出交通部公路
    總局自行收納款項收據為證（見本院卷第112頁），本院審
    酌該費用乃原告於起訴前為證明被告肇事責任及賠償範圍所
    支出之必要費用，應納為損害之一部分，是原告此部分請求
    ，亦應准許。
　⒊綜上，原告可得請求之金額合計應為45,400元（計算式：42,
    400元＋3,000元＝45,400元）。　
四、綜上所述，原告依侵權行為之法律關係，請求被告給付45,4
    00元，為有理由，應予准許。逾此部分之請求，則無理由，
    應予駁回。
五、本判決原告勝訴部分，係適用小額程序所為被告敗訴之判決
    ，依民事訴訟法第436條之20規定，應依職權宣告假執行。
六、訴訟費用負擔之依據：依民事訴訟法第79條及同法第436條
    之19條第1項規定，確定本件訴訟費用額（除減縮部分外）
    為第一審裁判費1,000元，應由兩造依其勝敗比例分擔，即
    被告負擔653元，餘由原告負擔。　　
中　　華　　民　　國　　111 　年　　3 　　月　　4 　　日
                  臺灣嘉義地方法院朴子簡易庭
                                  法　官　羅紫庭
以上正本係照原本作成。
如對本判決上訴，須於判決送達後20日內向本庭（嘉義市文化路
308之1號）提出上訴狀（均須按他造當事人之人數附繕本）。如
委任律師提起上訴者，應一併繳納上訴審裁判費。
民事訴訟法第436條之24第2項規定：對小額程序之第一審裁判之
上訴或抗告，非以其違背法令為理由，不得為之。
中　　華　　民　　國　　111 　年　　3 　　月　　4 　　日
                                  書記官  葉昱琳